臺灣士林地方法院民事判決　　　　　　　 93年度訴字第226號
原　　　告　丙○○
法定代理人　丁○○
　　　　　　乙○○
訴訟代理人　宋忠興　律師
被　　　告　己○○
訴訟代理人　鄭勝助　律師
上列當事人間請求損害賠償事件，本院於民國94年7 月26日言詞
辯論終結，判決如下：
　　主  文
被告應給付原告新台幣貳拾陸萬柒仟柒佰肆拾元，及自民國九十
三年十一月六日起至清償日止，按年息百分之五計算之利息。
原告其餘之訴駁回。
訴訟費用由被告負擔五分之四，餘由原告負擔。
本判決第一項得徦執行。但被告如為原告預供擔保新台幣貳拾陸
萬柒仟柒佰肆拾元，得免為假執行。
    事實及理由
一、按訴狀送達後，原告不得將原訴變更或追加他訴。但擴張或
    減縮應受判決事項之聲明者，不在此限，民事訴訟法第255
    條第1 項第3 款定有明文。原告於訴狀送達後減縮及擴張請
    求之金額，應予准許。
二、原告主張：被告於民國91年2 月11日下午5 時15分，駕駛車
    牌BR－7155號小客車，沿台北市○○路○段69巷由東向西行
　　駛至巷口欲左轉承德路時，本應注意行經狹路應減速慢行，
  　作隨時停車之準備，竟疏未注意車前狀況，並隨時採取必要
    之安全措施，撞及穿越巷口之原告，致原告受有左股骨髁上
    骨折生長板損傷、左脛骨幹及腓骨頸骨折等傷害。被告因過
    失過失傷害罪業經鈞院刑事庭判處有期徒刑2 月確定。爰本
    於民法第184 條第1 項前段、第193 條第1 項、第195 條第
    1 項規定，請求被告賠償下列金額：(一)已支出之醫療費新台
    幣（下同）53,178元。(二)將來須支出之醫療費18,000元，含
    左膝變形矯正手術費8,000 元，復健治療費10,000元。(三)已
    支出之看診車資5,666 元。(四)將來須支出之復健看診車資10
    ,266 元 （自92年11月14日至98年4 月23日）。(五)醫療用品
    費6,906 元，含1.紗布、棉棒、優碘、繃帶等2,560 元。2.
    鮮乳1,808 元。3.三折躺椅900 元。4.生理食鹽水178 元。
    5.開扣長褲960 元。6.柺杖500 元。(六)看護費用367,500 元
   （自91年2 月11日至91年9 月30日)。 (七)支出家教費140,000
    元（91年5 月至92年6 月）。(八)減少勞動能力損失350,933
    元（自100 年4 月2 日成年起算40年）(九)慰撫金767,286元
    等語。並聲明：(一)被告應給付原告1,593,735 元及自93年10
    月21日民事準備書狀(五)送達被告後之開庭期日 (即93年11月
    5 日）翌日起至清償日止，按年息5%計算之利息。(二)願供擔
    保，請准宣告假執行。
三、被告則以：原告於騎樓下奔跑左轉衝進台北市○○路○ 段69
    巷，而撞及被告前輪附近車身倒地，被告已作隨時停車準備
    ，原告撞及被告車輛，非被告所能注意，被告並無過失。又
    原告非發炎、內傷病患，已可自行解尿，又可持杖行動，無
    僱用看護工之必要。且原告既可行動，藉詞不上學，僱用家
    庭教師亦顯無必要。又原告是否需要作左膝矯正手術，尚不
    能預斷。另原告現無工作能力，復原後亦無減少勞動能力，
    自不得請求減少勞動能力損失。且原告請求之慰撫金亦屬過
    高。另原告已領取汽車強制責任保險金33,791元，應予扣除
    等語置辯。並聲明：(一)原告之訴駁回。(二)如受不利判決，願
    供擔保，請准宣告免為假執行。
四、兩造不爭執之事實：
  (一)兩造於91年2月11日發生交通事故，原告對被告提起過失傷
  　害罪之告訴，經台灣士林地方法院檢察署檢察官以被告涉有
　　過失傷害罪嫌以91年度偵字第48043 號聲請簡易判決處刑，
  　案經本院刑事庭以91年度交簡字第1897號判決被告因過失傷
　　害人，處有期徒刑2 月，如易科罰金以300 元折算1 日確定
  　。
　(二)原告因左股骨髁上骨折併生長板損傷、左脛骨幹及腓骨頸骨
  　折於91年2 月11日至台大醫院急診，同日住院，91年2 月13
  　日手術以鋼釘、鋼板及骨外固定架等固定骨折，迄91年3 月
    5 日出院（見本院士林簡易庭92年度士調字第162 號卷第15
    頁）。復於92年2 月9 日住院，次日手術拔除脛骨之鋼釘及
    做肌脛鬆動手術於92年2 月19日出院（見上揭士調卷第16頁
    ）。
　(三)原告於5年級下學期應出席總日數為94日，實際出席總日數
　　為29日，請病假日數為65日。5年級下學期將結束前，學校
　　曾告知原告父母，因為原告請假日數較多，部份課程未能在
　　校學習，建議家長考慮讓原告再讀一次5年級，但家長未採
　　納。
  (四)車牌 BR-7155 號汽車之強制汽車責任保險人蘇黎世產物保
　　險股份有限公司已理賠被告醫療費用33,791元。
  (五)原告已支出必要醫療費用53,178元。
  (六)原告將來若進行左膝變形手術矯正所需之必要費用為8,000
  　元。
  (七)原告進行復健治療之必要費用為10,000元。
  (八)原告已支出必要看診車資5,666元。
  (九)原告將來需支出必要復健看診車資10,266元。
　(十)原告已支出下列必要醫療用品費6,906 元：1.紗布、棉棒、
    優碘、繃帶等2,560 元。2.鮮乳1,808 元。3.三折躺椅900
    元。4.生理食鹽水178 元。5.開扣長褲960 元。6.柺杖500
    元。
五、得心證之理由：
　　原告主張：被告駕車沿台北市○○路○段69巷行駛至巷口欲
　　左轉承德路時，本應注意行經狹路應減速慢行，作隨時停車
　　之準備，竟疏未注意車前狀況，並隨時採取必要之安全措施
　　，撞擊穿越巷口之原告等語，被告則抗辯：原告於騎樓下奔
　　跑左轉衝進台北市○○路○段69巷，撞及被告前輪附近車身
　　等語。按行經狹路，應減速慢行，作隨時停車之準備；在未
　　右無來車，始可小心迅速穿越；道路交通安全規則第93條第
　　1 項第2 款、第134 條第5 款分別定有明文。被告於肇事後
  　稱：「我駕駛自小客車號BR-7155 沿承德路1 段69巷東向西
    行駛至肇事路口時，突然右側有一位小男孩從承德路1 段69
    巷前的騎樓跑出來，我見狀立即煞車，但已來不及了，我車
    子的前輪右側與該小男孩撞及後身體又向前撲，而小男孩的
    右眼下方又撞到我車子的右後視鏡後而倒地。」等語（見台
    灣士林地方法院檢察署91年度偵字第4804號卷第15頁交通事
    故談話紀錄表）。原告則稱：「肇事前我從承德路1 段北往
    南的騎樓地跑向承德路1 段69巷口要往回家的方向，我從該
　　巷口的麵攤與路燈桿之間跑出來時，突然有一部自小客車號
  　BR-7155 沿承德路1 段69巷東向西行駛，我就與該車的前車
　　頭撞及後倒地而受傷。」等語（見上揭偵卷第16頁交通事故
    談話紀錄表）。又現場目擊證人戊○○稱：「我於肇事當時
    正好在現場發動機車準備回家，此時正好有乙位小男童沿承
    德路1 段的騎樓地北往南突然跑出巷口，而剛好有一部自小
    客車號BR-7155 沿承德路1 段69巷口東向西直行而來，致該
    車的右側前車頭與小男童的正面撞及後小男童跌倒而肇事。
    」等語（見上揭偵卷第16頁交通事故談話紀錄表）。又依台
    灣士林地方法院檢察署91年度偵字第4804號卷附道路交通事
    故調查報告表事故現場圖所示，肇事路段寬僅4.2 公尺屬狹
    路，小客車右前車角北距路緣1.6 公尺，顯示原告非甫走出
    騎樓遭撞及，據證人證詞原告係跑步穿越道路，被告甚難預
    防，惟被告行經狹路依規定仍應減速慢行，作隨時停車之準
    備，被告於肇事後自稱肇事時速20至30公里（見上揭偵卷第
    15頁交通事故談話紀錄表）。而原告受有左脛骨幹及腓骨頸
    骨折，被告肇事時應有相當之車速，未作停車之準備。足見
    原告未注意來往車輛即自騎樓跑步穿越，為肇事主因。被告
    行經狹路，未減速慢行，作隨時停車之準備，為肇事次因。
    本件經送請台北市車輛行車事故鑑定覆議委員會鑑定結果，
    亦同此認定，有台北市車輛行車事故鑑定覆議委員會鑑定覆
    議意見書在卷可稽（見本院卷(一)第98頁）。又被告因過失傷
    害原告，亦經本院刑事庭以91年交簡字第1897號判處有期徒
    刑2 月，如易科罰金以300 元折算1 日確定。按因故意或過
    失，不法侵害他人之權利者，負損害賠償責任；又不法侵害
    他人之身體或健康者，對於被害人因此喪失或減少勞動能力
    或增加生活上之需要時，應負損害賠償責任；又不法侵害他
    人之身體、健康、名譽或自由者，被害人雖非財產上之損害
    ，亦得請求賠償相當之金額；民法第184 條第1 項前段、第
    193 條第1 項、第195 條第1 項前段分別定有明文。被告不
    法侵害原告之身體、健康，自應對原告因而所受之損害，負
    賠償責任。茲就原告請求被告賠償之各項金額，應否准許，
    分述如下：
    (一)已支出之醫療費53,178元：
    　此部分費用為兩造所不爭執，應予准許。
　  (二)將來須支出之醫療費18,000元（含左膝變形矯正手術費
      8,000元及復健治療費10,000元）：
    　1.左膝變形矯正手術費8,000元：
        原告尚處於生長期，其左膝變形狀況可能繼續演進，須
        俟原告之青春期骨骼生長完全且不再繼續變形時，再依
        其最終變形程度評估是否需行手術矯正，而此一變形狀
        況在原告後續成長至青春期骨骼生長完全時的過程中，
        應無自行回復演進至正常之可能，有國立台灣大學醫學
        院附設醫院93年5 月13日 (93) 校附醫秘字第93002047
        15號、93年11月29日 (93) 校附醫秘字第300213320 號
        函各在卷可稽（見本院卷(一)第48頁、第285 頁）。雖原
        告將來是否需進行左膝變形手術矯正須視左膝最終變形
        程度而為評估，甚難預先確定，惟該變形程度既無自行
        回復至正常之可能，顯有相當之可能性需進行手術矯正
        ，則原告預為請求左膝變形手術矯正所需之費用，尚屬
        合理。又原告將來若進行左膝變形手術矯正所需之必要
        費用為8,000 元，為兩造所不爭執。此部分費用，應予
        准許。
    　2.復健治療費10,000元：
  　  　此部分費用為兩造所不爭執，應予准許。
  　(三)已支出之看診車資5,666元：
    　此部分費用為兩造所不爭執，應予准許。
　  (四)將來須支出之復健看診車資10,266元（自92年11月14日至
　  　98年4月23日）：
  　  此部分費用為兩造所不爭執，應予准許。
　  (五)醫療用品費6.906 元（含1.紗布、棉棒、優碘、繃帶等2,
      560元。2.鮮乳1,808元。3.三折躺椅900元。4.生理食鹽
      水178 元。5.開扣長褲960 元。6.柺杖500 元。）：
      此部分費用為兩造所不爭執，應予准許。
　  (六)看護費用367,500 元（1.91年2 月11日至6 月30日：91年
      2 月以13日計，91年3 月至6 月，以每月26日計，每日看
      護費用以2,500 元計，合計292, 500元。2.91年7 月1 日
      至9月30日：以每月25,000元計，合計75,000元。）：
      按被害人因受傷需人看護，而由親屬看護時，雖無現實看
      護費之支付，亦應認被害人受有相當看護費之損害，得向
      加害人請求賠償。蓋因親屬照顧被害人之起居，固係出於
      親情，但親屬看護所付出之勞力，並非不能評價為金錢，
      只因兩者身　分關係密切而免除支付義務，此種親屬基於
      身分關係之恩惠，自不能加惠於加害人，故應衡量及比照
      僱用職業護士看護情形，認被害人受有相當看護費之損害
      ，得向加害人請求賠償（臺灣高等法院暨所屬法院85年法
      律座談會民事類提案第2 案研討結果參照）。原告因左股
      骨髁上骨折併生長板損傷、左脛骨幹及腓骨頸骨折於91年
      2 月11日至台大醫院急診，同日住院，91年2 月13日手術
      以鋼釘、鋼板及骨外固定架等固定骨折，迄91年3 月5 日
      出院（見本院士林簡易庭92年度士調字第162 號卷第15頁
      ）之事實，為兩造所不爭執。又原告法定代理人自陳原告
      於91年5 月底返校（見本院卷(二)第71頁）。參諸原告受受
      傷時尚未滿11歲，依其傷勢，於原告能返校上課前，自有
      由親屬看護之必要。惟原告於返校上課後，應認已無由親
      屬看護之必要。準此，原告請求自91年2 月11日起至5 月
      31 日 止計91日（2 月以13日計，3 至5 月以每月26日計
      ），每日按2,500 元計算之看護費用227,500 元，尚屬合
      理，應予准許，逾此部分之請求，為無理由，不應准許。
　  (七)支出家教費140,000 元（自91年5月至92年6月）：
      原告於5 年級下學期應出席總日數為94日，實際出席總日
      數為29日，請病假日數為65日。5年級下學期將結束前，
      學校曾告知原告父母，因為原告請假日數較多，部份課程
      未能在校學習，建議家長考慮讓原告再讀一次5年級，但
      家長未採納之事實，為兩造所不爭執。又原告既不重讀1
      次5 年級，對於因請假未能在校學習之課程，則有聘雇家
      庭教師補習之必要，有台北市大同區日新國小93年5 月14
      日北市日新國輔字第09330082500 號函在卷可按（見本院
      卷(一)第204 頁）。又證人甲○○到庭證稱：原告自發生車
      禍出院後至小學畢業，皆由伊擔任家教，教授國語、自然
      、數學3 科，每週上課2 次，每次2 小時，每小時費用60
      0 元，平均每月10,000元等語（見本院卷(一)第3 至5 頁）
      。準此，原告請求自91年5月至92年6 月，計約233 小時
      之家教費用，尚屬合理，應予准許。
    (八)減少勞動能力損失350,933 元（自100 年4 月2 日成年起
      算40年）：
      原告之後續病程若演進變形至由外觀可明顯查見之程度，
      屆時應可藉手術矯正至「由外觀無法明顯查見之程度」，
      有國立台灣大學醫學院附設醫院93年11月29日 (93) 校附
      醫秘字第9300213320號函在卷可稽（見本院卷(一)第285 頁
      ）。又原告已預為請求左膝變形手術矯正所需之費用，有
      如前述。準此，原告請求自成年時起算之減少勞動能力損
      失，不應准許。
    (九)慰撫金767,286元：
      按慰撫金之賠償得參酌雙方身分、資力與加害程度及其他
      各種情形核定相當之數額，最高法院著有51年台上字第22
      3 號判例可資參照。本院審酌原告係中小學生，而被告係
      國立成功大學環境醫學研究所博士班學生，名下有些許股
      利、利息及薪資所得（見本院卷(一)第10至13頁稅務電子閘
      門財產所得調件明細表）。被告未應規定減速慢行，作隨
      時停車之準備致肇事。原告因此受有左股骨髁上骨折併生
      長板損傷、左脛骨幹及腓骨頸骨折而住院治療，日後尚需
      行左膝變形手術矯正等情形，認原告請求之慰撫金，殊嫌
      過高，應予核減為400,000 元，原告逾此數額之請求，為
      無理由，應予駁回。
    綜上所述，原告因本件交通事故所受之損害為861,516元（
    53,178＋18,000 +5,666 ＋10,266＋6,906 ＋227,500 ＋14
    0,000 ＋400,000 ＝861,516）。 惟按損害之發生或擴大，
    被害人與有過失者，法院得減輕賠償金額，民法第217 條第
    1 項定有明文。本院審酌兩造疏失之程度，認原告之過失程
    度較大於被告，被告僅應負35% 之責任。據此計算，被告應
    賠償原告301,531 元（861,516 Ｘ35% ＝301,531 ，元以下
    四捨五入）。次按保險人依本法規定給付之保險金，視為加
    害人或被保險人損害賠償金額之一部分；加害人或被保險人
    受賠償請求時，得扣除之；強制汽車責任保險法第30條定有
    明文。原告已受領汽車強制責任保險金33,791元，該部分應
    予扣除之事實，為兩造所不爭執。則原告因本件事故所受之
    損害計267,740 元（301,531 －33,791＝267,740）。 從而
    ，原告訴請被告賠償267,740 元，及自93年11月6 日（即93
    年10月21日民事準備書狀(五)送達被告後之開庭期日翌日）起
    至清償日止，按年息5%計算之利息，為有理由，應予准許。
    逾此部分之請求，為無理由，應予駁回。
六、本件事證已臻明確，兩造其餘之攻擊防禦方法，核與判決之
 　 基礎無影響，毋庸一一論述，併此敘明。
七、按所命給付金額或價額未逾500,000 元之判決，應依職權宣
    告假執行，民事訴訟法第389條第1項第5款定有明文。本件
    原告勝訴部分，應依職權宣告假執行。其餘假執行之聲請，
    因訴之駁回而失所附麗，不應准許。又被告陳明願供擔保，
    宣告免為假執行，核無不合，爰酌定如主文所示之擔保金額
    ，併予准許。
八、訴訟費用負擔之依據：民事訴訟法第79條。
中　　華　　民　　國　　94　　年　　8 　　月　　11　　日
　　　　　　　　　民事第一庭　法　官　楊智勝
以上正本證明與原本無異。
如對本判決上訴須於判決送達後20日內向本院提出上訴狀。
中　　華　　民　　國　　94　　年　　8 　　月　　17　　日
　　　　　　　　　　　　　  　書記官　黃王雅寬
